臺灣臺南地方法院民事裁定
110年度全字第96號
聲  請  人  阮清泉  
相  對  人  杜泓毅  
上列當事人間請求返還借款等事件，聲請人聲請假處分，本院裁
定如下：
    主  文
聲請人以新臺幣肆拾柒萬伍仟參佰貳拾貳元為相對人供擔保後，
相對人就坐落臺南市○○區○○段○○○○○○地號土地，及其上同段七七
二建號（即門牌號碼臺南市○○區○○街○○○巷○號）建物不得為讓與
、設定負擔及其他一切處分行為。
聲請程序費用新臺幣壹仟元由相對人負擔。
    理  由
一、聲請意旨以：聲請人前向本院起訴請求債務人張佳樺給付原
    告合會會費新臺幣（下同）390,000元及返還借款500,000元
    （案號：110年度訴字第1214號），訴訟繫屬中發現張佳樺
    竟於民國110年9月29日以贈與為原因（原因發生日期：110
    年9月15日）將原登記其名下坐落臺南市○○區○○段000000地
    號土地（權利範圍全部，以下稱系爭土地）及其上同段772
    建號（門牌號碼臺南市○○區○○街000巷0號）建物（權利範圍
    全部，以下稱系爭房屋）（以下就上開不動產合稱系爭房地
    ）以贈與為原因移轉登記於其長子即相對人名下（先前聲請
    人誤認係登記為張佳樺之配偶杜東文名下，經本院查詢系爭
    房屋之土地建物資料後，聲請人得知張佳樺係將系爭房地贈
    與移轉登記於相對人名下，聲請人已於110年12月30日依法
    追加相對人為被告）。張佳樺將系爭房地以贈與為原因，辦
    理所有權移轉登記至相對人名下，其等意圖減少用以擔保受
    償之積極財產已甚明確。又張佳樺與聲請人於110年1月間發
    生債務清償爭議不久，旋即於110年3月25日以系爭房地供第
    三人新鑫股份有限公司（下稱新鑫公司）辦理擔保債權1,20
    0,000元之最高限額抵押權登記，減少其清償全體債權人之
    能力。兼衡張佳樺及其配偶杜東文於本案言詞辯論期日均未
    主動告知當事人錯誤情事，顯有意圖隱匿上開財產無償移轉
    事實之嫌。為避免相對人在訴訟繫屬中，就系爭房地為過戶
    移轉登記、設定負擔等處分行為，致再度減少其清償全體債
    權人之能力，使聲請人權利遭受無法回復之損害，爰釋明本
    件假處分原因如上，並願供擔保，請求准予假處分裁定等語
    。
二、按「債權人就金錢請求以外之請求，欲保全強制執行者，得
    聲請假處分。假處分，非因請求標的之現狀變更，有日後不
    能強制執行，或甚難執行之虞者，不得為之。」，民事訴訟
    法第532條第1項定有明文。所謂請求標的之現狀變更，係指
    為請求標的之物，其從前存在之狀態已有變更或將有變更而
    言，債務人就其物為法律上之處分，亦屬使其物之現狀有變
    更，不以物之損毀或失其所在等情事為限（最高法院102 年
    度台抗字第2號民事裁定意旨參照）。次按請求及假處分之
    原因應釋明之；前項釋明如有不足，而債權人陳明願供擔保
    或法院認為適當者，法院得定相當之擔保，命供擔保後為假
    處分，亦為民事訴訟法第533條前段準用第526條第1項、第2
    項所明定。另債權人起訴主張之實體上理由是否正當，乃屬
    本案判決問題，非假處分裁判中所能解決（最高法院89年度
    台抗字第31號裁定要旨參照）。是債權人聲請假處分，應就
    其請求及假處分之原因予以釋明，如該項釋明尚有不足，債
    權人陳明願供擔保或法院認為適當者，法院得定相當之擔保
    ，命供擔保後為假處分。
三、經查：
  ㈠聲請人主張假處分之請求，業據其提起本案訴訟即本院110年
    度訴字第1214號請求返還借款等事件，經本院調卷查明屬實
    ，並有聲請人提出之本票1張、收據2張、會單1張及本院調
    取之土地建物查詢資料附於上開卷宗內可查，可認有相當之
    釋明。　　
  ㈡聲請人假處分之原因，係主張其與債務人張佳樺就系爭房地
    於110年1月間發生債務清償爭議後，即於110年3月25日以系
    爭房地為新鑫公司擔保債權1,200,000元之最高限額抵押權
    登記，復於110年9月29日將系爭房地以贈與為原因移轉登記
    於相對人名下，恐於本案訴訟終結前，相對人就系爭房地為
    過戶移轉登記、設定負擔等處分行為，致聲請人權利遭受無
    法回復之損害等語，有其提出附於110年度訴字第1214號請
    求返還借款等事件卷宗內之系爭房地謄本為證，並有前述土
    地建物查詢資料附卷可參。本院審酌不動產登記具有公示性
    及對世效力，系爭房地現登記在相對人名下，相對人享有隨
    時處分之權利，一旦相對人將系爭房地移轉登記予善意第三
    人或為其他處分或設定負擔，聲請人主張縱日後取得勝訴判
    決，恐有不能或甚難執行之虞等情，非屬無據，堪認聲請人
    就請求標的物之現況有變更，致有日後不能強制執行，或甚
    難強制執行之虞之假處分原因已為釋明，雖釋明尚有不足，
    惟聲請人既陳明願供擔保以補釋明之不足，本院認其釋明之
    欠缺，得以擔保補其釋明之不足，是其請求應予准許。
  ㈢又法院定擔保金額而為准許假處分之裁定者，該項擔保係備
    供債務人因假處分所受損害之賠償，其數額應依標的物受假
    處分後，債務人不能利用或處分該標的物所受之損害額，或
    因供擔保所受之損害額定之，非以標的物之價值為依據（最
    高法院63年台抗字第142號裁定意旨參照)。本院審酌系爭房
    地之價額為2,193,795元【計算式：16,500元/平方公尺（系
    爭土地公告現值）×94.63平方公尺（系爭土地面積）＋632,4
    00元（系爭房屋課稅現值）＝2,193,795元】，而相對人在本
    案判決確定前，因聲請人假處分致無法利用或處分系爭房地
    ，將受有相當於上開價額之利息損失，故應依上開價額按法
    定利率5％計算其損害額。又本院110年度訴字第1214號請求
    返還借款等事件之民事訴訟屬得上訴第三審事件，依司法院
    訂頒之各級法院辦案期限實施要點規定，民事第一、二、三
    審通常程序辦案期限分別為1年4個月、2年、1年，推估本案
    訴訟審理期間共計4年4個月。是依前揭標準計算結果，聲請
    人應提供之擔保金額以475,322元【計算式：2,193,795元×5
    ％×（4+4/12）=475,322元，元以下四捨五入】為適當，爰酌
    定如上之供擔保金額，並裁定如主文所示。
四、依民事訴訟法第533條前段、第526條第2項、第95條、第78
    條，裁定如主文。　　
中　　華　　民　　國　　111 　年　　1 　　月　　5 　　日
                  民事第二庭    法  官　余玟慧
以上正本係照原本作成　　　　　　　　　
如不服本裁定，應於送達後10日內向本院提出抗告狀，並繳納抗
告裁判費新台幣1,000元整。
中　　華　　民　　國　　111 　年　　1 　　月　　5 　　日
                                書記官  于子寧